【裁判字號】    89,訴緝,236
【裁判日期】    890405
【裁判案由】    偽造文書
【裁判全文】
臺灣臺中地方法院刑事判決                        八十九年度訴緝字第二三六號
    公  訴  人  臺灣台中地方法院檢察署檢察官
    被      告  甲○○
右列被告因偽造文書等案件，經檢察官提起公訴 (八十七年度偵字第一五一六、二九
六四號)，本院判決如左：
    主  文
甲○○共同連續行使偽造之私文書，足以生損害於公眾及他人，處有期徒刑壹年。扣
案「丙○○」名義之八十六年十二月二十日核發之戶口名簿乙本及印章乙枚暨卷附八
十六年十一月十七日房屋租賃契約書、兵役課受理後備軍人異動遷入查註單、八十六
年十二月二十日西區戶政事務所受理一地遷出申請書上「丙○○」名義之印文、署押
均沒收。
    事  實
一、甲○○明知乙○○ (通緝中)甫於八十六年十一月間，曾持偽造之丙○○身分證
    及印章，在台中市○○路、樂業路口附近之不詳機車行，冒用丙○○名義，以附
    條件買賣之方式，詐購機車乙輛，僅付頭期款新台幣 (下同)一萬二千元，詐得
    機車後，隨即轉賣給台中縣太平市不詳姓名之劉姓男子，得款三萬四千元；二人
    竟共同基於概括之犯意聯絡，於不詳時、地，在案外人游吉昌與林秀美就台中市
    ○村路○段五十二巷二十號所訂之房屋租賃契約書影本上，由乙○○偽造「丙○○」名義為保證人後，即於八十六年十二月二十日，以前開乙○○偽造之「丙○○」身分證及印章連同上開偽造「丙○○」為保證人之房屋租賃契約書，向台中
    市西區戶政事務所申請將「丙○○」戶籍遷至游吉昌上開租居處，於西區戶政事
    務所受理一地遷出申請書上偽造「丙○○」名義之署押及印文，並領得該址戶口
    名簿，明知為不實之事項，而使戶政人員登載於職務上所掌之戶籍資料上，足以
    生損害於戶政管理之正確性及丙○○。再於同日，共同向台中市西區區公所兵役
    課申請後備軍人異動報到時，在台中市西區區公所兵役課受理後備軍人異動遷入
    查註單上，偽造「丙○○」名義之署押及印文，持交兵役承辦人員，明知為不實
    事項，而使兵役人員登載於職務上所掌之兵役資料，足以生損害於兵役管理之正
    確性及丙○○。甲○○又於八十六年十一月三日，在台中市○○路、河南路口，
    將其自己之身分證連同郵局存摺及印章乙枚，以九千元之代價賣給一位不詳姓名
    成年男子，得款花用。而吳博明知其身分證並未遺失，竟於八十六年十一月五日
    ，向台中市西區戶政事務所謊稱遺失，而再申請補發新身分證使用，明知為不實
    之事項，而使戶政人員登載於職務上所掌管之戶籍資料上，足生損害於戶政管理
    之正確性。另乙○○、甲○○又共同於八十七年一月七日，持前開不實冒領之「
    丙○○」戶口名簿及偽造之丙○○印章，至台中市西區戶政事務所辦理申請「丙○○」身分證補發時 (甲○○為保證人)，為戶政人員發覺有異，報警會同台中
    市調查站人員前往查獲，並自乙○○身上起出不實冒領之丙○○戶口名簿乙本、
    偽刻之丙○○印章乙枚。
二、案經台中市警察局第一分局及台中市調查站分別報請臺灣台中地方法院檢察署檢
    察官偵查起訴。
    理  由
一、訊據被告甲○○，對於右揭時、地犯罪事實，固不否認，惟矢口否認有何偽造文
    書犯行，辯稱：伊不知乙○○係冒名，乙○○於偵查中曾說伊不知其冒名丙○○
    云云。經查，上開事實業經被害人丙○○於警訊中指述甚詳，並經證人游吉昌到
    院具結屬實，且有同案共犯乙○○於警訊、偵查中供承甚明，另有台中市警察局
    第一分局西區派出所臨檢表、乙○○口卡片指認書、甲○○身分證補發證明書、
    房屋租賃契約書、丙○○指認書、台中市西區區公所兵役課受理後備軍人異動遷
    入查註單、台中市西區戶政事務所受理一地遷出申請書、丙○○戶口名簿各乙紙
    （均為影本）附卷可稽，復有不實冒領之丙○○戶口名簿乙本、偽刻之丙○○印
    章乙枚扣案足證。又證人游吉昌至院具結指稱，曾見被告帶乙○○要買機車時，
    被告有介紹乙○○用假名買車，係在丙○○被冒名遷入及游吉昌住於美村路前開
    租處前即講過等語。按證人游吉昌與被告為朋友關係，二人曾同住於上開美村路
    租處，游吉昌為被告前開補發身分證之保證人，游吉昌同意被告介紹之乙○○（
    冒名丙○○）遷入上開租處，被告曾為游吉昌向大同股份有限公司復興服務站分
    期付款購買音響之保證人，對於游吉昌意圖將買受之音響處分以資抵債之事，游
    吉昌為被告不知情之有利證言，有臺灣台中地方法院檢察署八十七年偵字第九二
    三一號偵查卷所附告發狀、本院八十九年易緝字第二三五號審理筆錄可資佐證，
    二人顯屬好友關係，其所為之證言，自屬可採；另檢察官於偵查時（八十七年偵
    字第一五一六號第五十頁至五十一頁），並無同案共犯乙○○供述被告不知其冒
    名丙○○之事實，有上開偵查筆錄存卷足稽，且經本院當庭播放八十七年一月八
    日之偵訊錄音帶，確與上開偵訊筆錄之記載相符，有本院八十九年三月二十二日
    審理筆錄在卷足證，從而被告辯稱，乙○○於偵查中確已供承被告不知其冒名丙○○，洵無可採。綜上，被告辯稱其不知乙○○係冒名丙○○乙節，要屬事後卸
    責之詞，不足採信。罪證已臻明確，犯行堪以認定。
二、核被告甲○○所為，係犯刑法第二百十六條、第二百十條之行使偽造私文書罪及
    同法第二百十六條、第二百十四條之行使使公務員登載不實罪。公訴人就被告所
    犯向西區區公所兵役課行使偽造私文書及使公務員登載不實部分犯行，起訴事實
    雖未敘及，然該部分事實，與公訴人起訴之犯罪事實既具連續犯、牽連犯之裁判
    上一罪關係，應為起訴效力所及，自在本院所得審理之範圍，合先敘明。被告與
    乙○○間，就上開二罪，有犯意之聯絡，行為之分擔，均為共同正犯。被告偽造
    「丙○○」名義之私文書後，持以行使申請「丙○○」之戶籍遷移、後備軍人異
    動，其偽造之低度行為為行使之高度行為吸收，不另論罪。被告明知「丙○○」
    並無申請戶籍遷移、甲○○並無遺失身分證、丙○○並無遺失身分證之事實，而
    使戶政承辦人員登載於職務上所管理之戶籍資料上，並取得「丙○○」之戶口名
    簿及甲○○補發之身分證後，復持以行使交付戶政人員，申請「丙○○」身分證
    遺失補發，其明知為不實之事項使戶政人員登載於職務上掌管戶政資料之行為，
    應為行使之高度行為吸收，不另論罪。被告所為行使偽造私文書及行使使公務員
    登載不實之數行為，時間緊接，所犯罪名分別相同，顯係分別基於概括之犯意為
    之，為連續犯，依刑法第五十六條之規定，行使偽造私文書部分應以一罪論，行
    使使公務員登載不實部分應論以情節較重之行使使公務員登載不實罪，並分別加
    重其刑至二分之一。被告所犯行使偽造私文書罪與行使使公務員登載不實罪間，
    有方法、結果之牽連關係，為牽連犯，應從一重之行使偽造私文書罪處斷。爰審
    酌被告甲○○之素行良好、係因缺錢出此下策、幫助朋友始為上開犯行、犯罪手
    段及所生危害等一切情狀，量處如主文所示之刑。扣案如主文所示偽造之丙○○
    名義之印章、印文、署押，應依刑法第二百十九條規定宣告沒收；另扣案如主文
    所示冒領之丙○○戶口名簿，為共犯乙○○所有，且為犯罪所得之物，依刑法第
    三十八條第一項第三款之規定，併予宣告沒收。
三、被告乙○○部分，俟到案後另行審結，附為敘明。
據上論斷，應依刑事訴訟法第二百九十九條第一項前段、刑法第二十八條、第五十六
條、刑法第二百十六條、第二百十條、第二百十四條、第二百十九條、第五十五條、
第三十八條第一項第三款，罰金罰鍰提高標準條例第一條前段，判決如主文。
中      華      民國    八十九    年      四      月      五      日
                                   法   官   陳  學  德
右正本證明與原本無異。
如不服本判決，應於判決送達後十日內向本院提出上訴狀，上訴於臺灣高等法院臺中
分院( 須附繕本 )。
                                    書記官
中      華      民      國    八十九    年      四      月      七      日
附錄：論罪科刑法條
刑法第二百十條
偽造、變造私文書，足以生損害於公眾或他人者，處五年以下有期徒刑。
刑法第二百十四條
明知為不實之事項，而使公務員登載於職務上所掌之公文書，足以生損害於公眾或他
人者，處三年以下有期徒刑、拘役或五百元以下罰金。
刑法第二百十六條
行使第二百十條至第二百十五條之文書者，依偽造、變造文書或登載不實事項或使登
載不實事項之規定處斷。


司法院資訊處製作；財團法人民間司法改革基金會備份。
